【裁判字號】    92,訴,365
【裁判日期】    920625
【裁判案由】    虛報進口貨物
【裁判全文】
高雄高等行政法院判決                              九十二年度訴字第三六五號
                              .
    原      告  穩業貿易有限公司
    代  表  人  甲○○
    被      告  財政部高雄關稅局
    代  表  人  乙○○  局長
    訴訟代理人  丁○○
                丙○○
右當事人間因虛報進口貨物事件，原告不服財政部中華民國九十二年一月十三日台財
訴字第○九一○○二九八七七號訴願決定，提起行政訴訟。本院判決如左︰
    主  文
原告之訴駁回。
訴訟費用由原告負擔。
    事  實
甲、事實概要：
    緣原告於民國（下同）八十九年十二月三日，委由楠海報關有限公司向被告中島
    支局申報進口泰國產混合糕餅粉原料（MIXES AND DOUGHS FOR BAKER'S WARE
    USE COVER WITH(1)RICE FLOUR 30%(2)MAIZE（CORN）STARCH30%(3)SUGAR10%(4)
    MODIFIED STARCH30%乙批（進口報單：第ＢＤ＼八九＼ＷＫ九九＼○○○二號）
    ，計一八、○○○公斤，原申報進口稅則第一九○一．二○．○○號，稅率百分
    之二十五，電腦核定按Ｃ２方式通關，經被告中島支局認來貨成分可疑，改按Ｃ
    ３方式通關，經派員查驗後，認目視無法辨別成分，須送外化驗鑑定，乃取樣送
    請財政部核定之權威機構財團法人中華榖類食品工業技術研究所化驗結果，來貨
    米榖粉含量約為百分之六十，與原申報及經濟部國際貿易局輸入許可證FTKX89M-
    0000000號准其輸入之RICE FLOUR成分百分之三十不符。被告因認原告涉嫌虛報
    來貨米榖粉之品質（成分），違反規定；除依據財政部關稅總局（下稱關稅總局
    ）稅則處核復，將實際來貨改歸列進口稅則第一九○一‧九○‧九○號，並依關
    稅總局驗估處查復之價格，核算本件所漏進口稅額為新台幣（下同）五四、五二
    ○元，遂依海關緝私條例第三十七條第一項第二款規定，裁處原告所漏進口稅額
    二倍之罰鍰計一○九、○四○元，並沒入貨物。原告不服，申請復查，未獲變更
    ；提起訴願後，經被告依訴願法第五十八條第二項規定重新審查結果，認原申報
    貨物實際應歸屬稅則號別與實到貨物應歸屬稅則號別均應為第一九○一‧九○‧
    九○號，稅率百分之四十，核算所漏稅額結果，其漏稅金額已有變更，乃以九十
    一年四月十一日關緝字第九一○六三一五號復查決定書，將原處分及原復查決定
    撤銷，改處所漏進口稅額二倍罰鍰八五、四八六元，涉案貨物並沒入之。原告仍
    表不服，復提起訴願，經遭決定駁回；遂提起本件訴訟。
乙、兩造之聲明：
一、原告未於言詞辯論期日到場，據其提出書狀所為聲明求為判決：訴願決定及原處
    分（含復查決定）均撤銷。
二、被告聲明求為判決：
（一）駁回原告之訴。
（二）訴訟費用由原告負擔。
丙、兩造之爭點：
一、原告未於言詞辯論期日到場，據其提出書狀所為主張之理由：
（一）原告進口之泰國產混合糕餅粉因四種成分僅其中一種成分即米榖粉含量超過三
      ○％，與規定不符，不准進口，被告所為裁處原告所漏進口稅額二倍之罰鍰計
      一○九、○四○元，並沒入貨物之原處分，雖經復查決定撤銷原處分，改處所
      漏進口稅額二倍罰鍰八五、四八六元，並沒入涉案貨物；但被告更改原申報稅
      則，引用錯誤之稅則號別，即誤引第一九○五節註解來解釋，將來貨歸列到第
      一九○一．九○．九○稅則號別，對原告羅織罪名，牽強附會引據不當法條予
      以處罰，實有違法。
（二）又訴願決定亦認定原告逃避管制規定情節重大；但逃避限制固應處分，然不等
      於逃避管制；原處分及訴願決定審查時均未檢討本件處分有否處分過當？有否
      符合比例原則、公平、公正、正義、行政拘束及行政慣例？
（三）本件原告逃避多少關稅，既已申報在報單上，來貨多種成分僅其中一種成分不
      符規定，即應認情節重大嗎？
二、被告主張之理由：
（一）本案原告虛報所運貨物之品質（成分），以高稅率貨品申報為低稅率貨品，逃
      漏進口稅款，且逃避限制規定，被告依據海關緝私條例第三十七條第一項第二
      款規定予以處分，於法洵無不合。
（二）原告主張原處分混淆誤導引用錯誤之稅則註解，即誤引第一九○五節註解解釋
      ，將本件貨物應歸列稅則號別第一九○一‧二○‧○○號改列為第一九○一‧
      九○‧九○號乙節；按國際商品統一分類制度註解（ＨＳ）中文版第一二○頁
      第一九○一節(1)之詮釋：「由粉、細粒、澱粉或麥芽精製成之未列名調製食品
      ．．．本節所包含之調製食品，係以粉、細粒、澱粉或麥芽精為基料，該調製
      食品之基本特性來自前述材料，不論此材料重量或體積計算是否佔大多數。其
      他物質亦可加入這些主要成分中，例如乳、糖、蛋、酪蛋白、脂肪、油．．．
      」及同註解第一二三頁對稅則第一九○五節之詮釋：「麵包、糕餅．．．及其
      他烘製食品．．．此項食品最常見成分是穀粉、酵母及鹽」。本案實際來貨之
      成分，既經權威鑑定機構｜財團法人中華穀類食品工業技術研究所化驗結果，
      並不含酵母或發粉，自無原申報稅則第一九○一‧二○‧○○號「供製作第一
      九○五節烘製食品用之混合料」之適用，應改列稅則第一九○一‧九○‧九○
      號「其他第一九○一節所屬之調製食品」項下，原告此部分主張，顯對稅則註
      解有誤解。核無足採。
（三）次查本案原申報稅則第一九○一‧二○‧○○號，稅率百分之二十五，米穀粉
      含量為百分之三十，經被告派員查驗及送外化驗結果，來貨米穀粉含量約為百
      分之六十，與原申報及經濟部國際貿易局輸入許可證FTKX89M-0000000號准許
      輸入之RICE FLOUR成分三十％不符。經查含米重量三十％以上之食品，行政院
      農業委員會（下稱農委會）不予同意進口，係屬限制輸入之貨品；依據關稅總
      局稅則處核復實際來貨歸列進口稅則第一九○一‧九○‧九○號，稅率百分之
      四十，及關稅總局驗估處查復之價格，核算其所漏進口稅額為四二、七四三元
      ；原告顯有虛報來貨米穀粉之品質（成分），逃避限制規定及逃漏進口稅款情
      事，情節重大。次按司法院釋字第二七五號解釋：「人民違反法律上之義務而
      應受行政罰之行為，法律無特別規定時，雖不以出於故意為必要，仍須以過失
      為其責任條件。但應受行政罰之行為，僅須違反禁止規定或作為義務，而不以
      發生損害或危險為其要件者，推定為有過失，於行為人不能舉證證明自己無過
      失時，即應受處罰。」本案原告虛報來貨品質，逃避限制情事，已違反法律禁
      止規定，推定為有過失，原告又不能舉證證明自己無過失，揆諸上揭解釋意旨
      ，自應受罰。據上，本案原告虛報來貨品質（成分），以高稅率貨品申報為低
      稅率貨品，逃漏進口稅款，且逃避限制規定，其情節重大，已如前述，被告衡
      酌情節，依首開法條規定處以漏稅額二倍之罰鍰計八五、四八六元，並沒入其
      貨物，於法並無不合，亦無原告所指違反比例原則及公平正義原則。
    理  由
一、原告經合法通知未於言詞辯論期日到場，核無行政訴訟法第二百十八條準用民事
    訴訟法第三百八十五條所列各款情形，爰依被告聲請由其一造辯論而為判決，合
    先敘明。
二、按「報運貨物進口而有左列情事之一者，得視情節輕重，處以所漏進口稅額二倍
    至五倍之罰鍰，‧‧‧二、虛報所運貨物之品質、價值或規格。」海關緝私條例
    第三十七條第一項第二款定有明文。次按「廠商報運進口貨物，發生實到貨物與
    原申報內容不符，違反海關緝私條例第三十七條第一項規定之案件，其漏稅額之
    計算，應以實到貨物應歸屬稅則號別之稅率，核算實際應課稅額減去原申報貨物
    實際應歸屬稅則號別之稅率，核算應課稅額，以其二者之差額作為所漏稅額。」
    亦有財政部七十一年二月二十六日台財關第一二一二六號函釋可參。
三、經查，原告於八十九年十二月三日，委由楠海報關有限公司向被告中島支局申報
    進口泰國產混合糕餅粉原料（ MIXES AND DOUGHS FOR BAKER'S WARE USE COVER
    WITH (1) RICE FLOUR 30% (2) MAIZE（CORN）STARCH30% (3) SUGAR10% (4) MODIFIED
    STARCH30% 乙批（進口報單：第ＢＤ＼八九＼ＷＫ九九＼○○○二號），計一八
    、○○○公斤，原申報進口稅則第一九○一．二○．○○號，稅率百分之二十五
    ，電腦核定按Ｃ２方式通關，經被告中島支局認來貨成分可疑，改按Ｃ３方式通
    關，經派員查驗後，認目視無法辨別成分，須送外化驗鑑定，乃取樣送請財政部
    核定之權威機構財團法人中華榖類食品工業技術研究所化驗結果，來貨米榖粉含
    量為百分之六十，與原申報及經濟部國際貿易局輸入許可證FTKX89M-0000000號
    准其輸入之RICE FLOUR成分百分之三十不符。而含米重量百分之三十以上之食品
    ，係屬農委會不予同意進口之限制輸入貨品。被告因認原告涉有虛報來貨米榖粉
    之品質（成分）違反規定之行為；除依據關稅總局稅則處核復，將實際來貨改歸
    列進口稅則第一九○一‧九○‧九○號，並依關稅總局驗估處查復之價格，核算
    本件所漏進口稅額為五四、五二○元，遂依海關緝私條例第三十七條第一項第二
    款規定，裁處原告所漏進口稅額二倍之罰鍰計一○九、○四○元，並沒入貨物。
    原告不服，申請復查，未獲變更；提起訴願後，經被告依訴願法第五十八條第二
    項規定重新審查結果，認原申報貨物實際應歸屬稅則號別與實到貨物應歸屬稅則
    號別均應為第一九○一‧九○‧九○號，稅率百分之四十，核算所漏稅額結果，
    其漏稅金額已有變更，乃以九十一年四月十一日關緝字第九一○六三一五號復查
    決定書，將原處分及原復查決定撤銷，改處所漏進口稅額二倍罰鍰八五、四八六
    元，並將涉案貨物予以沒入之事實，已經兩造分別陳明在卷，且有原告第ＢＤ＼
    八九＼ＷＫ九九＼○○○二號進口報單、財團法人中華榖類食品工業技術研究所
    （九○）中榖所字第一六六號函、關稅總局驗估處查復價格傳真函、被告所為（
    九○）中島字第○八五三號處分書、前揭復查決定書等附卷可稽，洵堪認定。
四、原告雖主張本件來貨多項成分中僅一項不符，應屬限制進口，而非管制進口；被
    告對稅則號別改列有誤，其沒入處分引據法條不當，所處罰鍰處分違反比例原則
    、公平、公正、正義、行政拘束及行政慣例原則云云。惟查：
（一）「廠商申請進口第十九章含米成分超過十％，但不超過三十％的調製食品，經
      本會審查相關文件及資料後，可核發進口同意文件。惟經鑑定結果，成分超過
      ，本會不會同意（進口人持憑）更正或另核發進口同意文件（俾被告憑以放行
      ），．．．」有農委會就被告通關釋疑所為答覆聯絡單影本附於原處分卷（附
      件十四）可稽。本件依原告報關時檢具之經濟部國際貿易局FTKX89M-0000000
      號輸入許可證所載，經濟部國際貿易局核准原告進口之糕餅粉其RICE FLOUR成
      分為百分之三十，惟本件原告申報進口之實際貨物，經被告送請財政部核定之
      權威機構中華榖類食品工業技術研究所化驗結果，來貨米榖粉（屬糯米粉）含
      量約為百分之六十，含糖量百分之二．五，與原申報及上開經濟部國際貿易局
      輸入許可證核准原告輸入之RICE FLOUR成分百分之三十不符，亦有前揭輸入許
      可證、中華榖類食品工業技術研究所報告書附卷足佐；則被告認原告有虛報貨
      物品質（成分），違反規定行為，即屬有據；又本件處分僅認定原告有虛報所
      運貨物品質（成分）之違法，並未就原告是否涉及逃避管制行為予以論處，有
      前揭處分書可考，則原告所為其申報進口貨品僅含米成分一項超過百分之三十
      ，仍非屬管制進口貨品，且無逃避管制行為云云，即與本件處分之適法性無涉
      。
（二）又本件實際來貨，如前所述，業經鑑定其米榖粉（屬糯米粉）含量約為百分之
      六十，含糖量百分之二．五，關於此類貨品應歸屬何種稅則號別之爭議，經查
      ，依國際商品統一分類制度註解（ＨＳ），對於第一一○一節詮釋為：「榖粉
      經進一步加工或添加其他物質以用作食品加工者除外（第一九○一節）。」本
      件來貨既屬已調味糯米粉（含糖等），自無稅則第一一○一節之適用。復據同
      註解對稅則第一九○一節之詮釋為：「（II）由粉、細粒、澱粉或麥芽精製成
      之未列名調製食品，．．．調製食品，係以粉或細粒、澱粉或麥芽精為基料，
      該調製食品之基本特性來自前述材料，不論此材料按重量或體積計算是否佔大
      多數。其他物質可加入這些主要成分中，例如糖．．．」則可確定本件貨品應
      歸類稅則第一九○一節。次按，稅則第一九○一．二○目與稅則第一九○一．
      九○目係依用途分類。本件貨品之主要用途如為專供製作第一九○五節之烘製
      食品用之混合料，始可歸類稅則第一九○一．二○目「供製作第一九○五節烘
      製食品用之混合料及麵糰」，否則即應歸列第一九○一．九○．九○號即其他
      粉調製食品。而參據國際商品統一分類制度註解（ＨＳ）對稅則第一九○五節
      之詮釋，供製作烘製食品用混合料之最常見成分是榖粉、酵母及鹽。復參據Ｗ
      ＣＯ編製「ＨＳ分類意見摘要」案例：「八八‧五％樹薯澱粉、八‧五％麥芽
      糊精、二％味精及一％鹽之混合料」與日本關稅週報第二四九一號稅番別品目
      分類索引中「小麥粉調製品」案例：「八四％小麥粉、十三％砂糖及三％脫脂
      奶粉之混合料」，兩者組成成分均未含酵母，均主張歸列稅則第一九○一‧九
      ○目。再據日本關稅分類問題研究會所編「輸入商品分類實務」案例一四一：
      「貨名：小麥粉調製品；其組成分：七八％小麥粉、九％糖、三‧五％發粉、
      ○‧四％鹽及八％脫脂奶粉等之混合料」，也主張歸列稅則第一九○一‧二○
      目，其分類理由：根據ＨＳ註解第一九○一節（II）之詮釋與「總合食品辭典
      」對糕餅粉之定義，係指小麥粉添加發粉、乳化劑、砂糖、奶粉及油脂等副原
      料之混合料，在製糕餅時，只須再加水或蛋混合，即可經烘製完成者。本件來
      貨成分依原告申報單所載，並未添加發粉或酵母，且加水或蛋尚無法經烘製成
      糕餅，依上述分類依據，尚不能視為專供製作第一九○五節烘製食品用之混合
      料，僅屬通用性食品原料，不能歸列稅則第一九○一‧二○目，而應歸列稅則
      第一九○一‧九○‧九○號「其他第一九○一節所屬之調製食品」（參卷附今
      日海關第二十二期第三十一頁、第三十二頁「分類案例研究」節影本）。此項
      爭議亦經被告將該貨品之貨名、組織成分等項，送交關稅總局稅則處釋示，並
      經該稅則處覆稱：「參據ＨＳ註解對稅則第一九○一節之詮釋及Harmonized
      commodity description and coding system compendium of classification
      opinions COM／AS24-August 1999 1a E 1901.90 1.案例，及日本關稅週報第
      二四九一號稅番別品目分類Index小麥粉調製品案例，宜歸列商品分類號列（
      ccc code）一九○一．九○．九○．○○─一其他第一九○一節所屬之調製品
      。」有該稅則處答覆被告之通關疑義暨權責機關答覆聯絡單附於原處分卷足考
      ；是被告所為稅則歸列認定，即屬無誤。原告主張本件來貨應歸列第一九○一
      ．二○．○○號專供製作第一九○五節烘製食品用之混合料，尚無可採。
（三）系爭貨品既應歸列稅則第一九○一‧九○‧九○號「其他第一九○一節所屬之
      調製食品」項下，且應適用四○％稅率；則被告依上述財政部七十一年二月二
      十六日台財關第一二一二六號函釋意旨，依實到貨物應歸屬稅則號別之稅率，
      核算實際應課稅額減去原申報貨物實際應歸屬稅則號別之稅率，核算應課稅額
      ，以其二者之差額作為所漏稅額，並據以依海關緝私條例第三十七條第一項第
      二款規定，裁處原告所漏進口稅額二倍之罰鍰計八五、四八六元，並沒入貨物
      ，即無不合。
（四）末查，被告對原告虛報所運貨物品質之違規行為，僅依海關緝私條例第三十七
      條第一項第二款規定予以裁處所漏進口稅額最低倍數（二倍）之罰鍰併沒入其
      貨物，核均在被告裁量範圍內，自無原告主張之處分過當或違反比例原則、公
      平正義原則、行政拘束原則及行政慣例可言；況原告對此亦未舉證被告之裁量
      如何不當，此部分之主張，亦無可採。
五、綜上所述，原告各項主張，既皆不足取。從而，被告以原告虛報所運貨物品質（
    成分），依海關緝私條例第三十七條第一項第二款規定，裁處原告所漏進口稅額
    二倍之罰鍰計八五、四八六元，並沒入其貨物，揆諸上開法條之規定，並無違誤
    。訴願決定予以維持，亦無不合。原告起訴論旨，求予撤銷訴願決定及原處分，
    核無理由，應予駁回。至兩造其餘攻擊防禦方法，與本件判決結果尚不生影響，
    爰不予贅述，附此敘明。
六、據上論結，本件原告之訴為無理由，依行政訴訟法第一百九十五條第一項後段、
    第九十八條第三項前段、第二百十八條、民事訴訟法第三百八十五條第一項前段
    ，判決如主文。
中      華      民      國    九十二    年      六      月    二十五    日
                              高雄高等行政法院第三庭
                                          審判長法官    江 幸 垠
                                          法      官    林 石 猛
                                          法      官    戴 見 草
右為正本係照原本作成。
如不服本判決，應於判決送達後二十日內向本院提出上訴書狀，其未表明上訴理由者
，應於提起上訴後二十日內向本院提出上訴理由書（須按對造人數附繕本）；如於本
判決宣示或公告後送達前提起上訴者，應於判決送達後二十日內補提上訴理由書（須
附繕本）。未表明上訴理由者，逕以裁定駁回。
提起上訴應預繳送達用雙掛號郵票七份（每份三十四元）。
中      華      民      國    九十二    年      六      月    二十五    日
                                          法院書記官    李 建 霆


司法院資訊處製作；財團法人民間司法改革基金會備份。
